【裁判字號】    90,簡上,311
【裁判日期】    901214
【裁判案由】    傷害等
【裁判全文】
臺灣臺北地方法院刑事判決                          九十年度簡上字第三一一號
    上  訴  人
    即  被  告  甲○○
右列上訴人因家庭暴力之傷害等案件，不服本院臺北簡易庭九十年度簡字第一六○八
號，中華民國九十年七月二日第一審判決（聲請簡易判決處刑案號：九十年度偵字第
一九二八號）提起上訴，本院管轄之第二審合議庭自為第一審判決如左：
    主      文
原判決撤銷。
甲○○傷害人之身體，處拘役參拾伍日，如易科罰金，以參佰元折算壹日。
被訴毀損部分不受理。
    事      實
一、甲○○與丙○○係夫妻，為家庭暴力防治法第三條所稱之家庭成員，於民國八十
    九年八月廿七日（處刑書誤載為廿五日）下午十一時許，在臺北縣新店市○○路
    三二九巷七弄二號四樓住處，雙方因離婚事由發生爭吵，甲○○基於傷害人身體
    之犯意，出手將丙○○推倒在床，並以膝蓋壓在丙○○胸部，致其受有左側胸部
    碰撞傷之傷害。
二、案經被害人丙○○訴由臺灣臺北地方法院檢察署檢察官偵查後聲請以簡易判決處
    刑。
    理      由
一、有罪部分：
（一）訊據被告甲○○固坦承有於右揭時地與告訴人丙○○發生爭執並用膝蓋壓住其
      胸部之事實，惟矢口否認有何傷害之犯行，辯稱：當天是告訴人先拿刀恐嚇要
      殺伊，伊為將刀子奪下來，才抓住告訴人的手，並以膝蓋壓住告訴人，伊並無
      傷害之犯意云云。經查，右揭犯罪事實，迭據告訴人於偵查及本院審理時指證
      綦詳（詳九十年偵字第一九二八號卷第六頁反面、本院九十年十月十一日訊問
      筆錄及同年十一月卅日審判筆錄）；而告訴人確於八十九年八月廿八日至三軍
      總醫院附設民眾診療服務處就診，主訴胸部受撞疼痛，經檢查後受有左側胸部
      碰撞傷之傷害，其傷勢係外傷所致各節，有該院九十年十月廿五日善利字第九
      ○一四七六六號函暨所附告訴人就診紀錄乙冊、告訴人所提之同院診斷證明書
      附卷可稽，參以被告坦承斯時有與告訴人發生爭執並以膝蓋壓住其胸口乙情，
      堪信告訴人指訴非虛。至被告雖辯稱係告訴人拿刀要殺伊，伊為奪刀始壓住其
      胸口云云，不惟經告訴人堅詞否認在卷，被告復未能提出可供查證之方法，且
      參諸被告於庭訊時供稱：「以我的身材如果要打告訴人的話，告訴人根本沒有
      還手的機會．．．」等語 (詳本院九十年十一月卅日審判筆錄），顯見縱告訴
      人有拿刀之事實，以被告的身材何須以腳壓制告訴人成傷始能達其目的？足見
      其有傷害之犯意甚明，被告所辯尚難採信。本件事證已臻明確，被告犯行堪以
      認定，應予依法論科。
（二）核被告所為，係犯刑法第二百七十七條第一項傷害罪。又被告與告訴人係夫妻
      關係，有渠等戶籍資料在卷可參，為家庭暴力防治法第三條第一款所定之家庭
      成員，被告所為係該法第二條所稱之家庭暴力罪，應予敘明。再被告行為後，
      刑法第四十一條業經修正，並於九十年一月十日經總統公布施行，原條文修正
      為：「犯最重本刑為五年以下有期徒刑之刑之罪，而受六個月以下有期徒刑或
      拘役之宣告，因身體、教育、職業、家庭之關係或其他正當事由，執行顯有困
      難者，得以一元以上三元以下折算一日，易科罰金。但確因不執行所宣告之刑
      ，難收矯正之效，或難以維持法秩序者，不在此限。」並改列為第一項，雖修
      正後條文增訂「但確因不執行所宣告之刑，難收矯正之效，或難以維持法秩序
      者，不在此限」之規定，然應否准許易科罰金，依刑事訴訟法第四百五十七條
      之規定，係檢察官指揮執行時裁量事項，非法院裁判時所得審究，自難執此謂
      對被告更為不利，自應依刑法第二條第一項前段，適用裁判時即修正後之新法
      ，諭知易科罰金之折算標準。
二、不受理部分：
（一）公訴意旨另略以：被告甲○○於八十九年七月間，因不滿告訴人丙○○不應允
      其離婚之要求，遂在臺北縣新店市○○路三二九巷七弄二號四樓住處，毀損告
      訴人所有之ＣＤ唱片、大門玻璃等物，足以生損害於告訴人，因認被告涉有刑
      法第三百五十四條毀損罪嫌云云。
（二）按告訴乃論之罪，己逾告訴期間者，應諭知不受理之判決，此並為第二審所準
      用；又告訴乃論之罪，其告訴應自得為告訴之人知悉犯人之時起，於六個月內
      為之，刑事訴訟法第三百六十四條、第三百零三條第三款、第二百三十七條第
      一項分別定有明文。
（三）本件告訴人告訴被告犯刑法第三百五十四條之罪，依同法第三百五十七條規定
      ，須告訴乃論。惟查，告訴人指訴被告毀損其所有之ＣＤ唱片、大門玻璃等物
      之時間係在八十九年六月六日，分經告訴人及被告陳述明確（詳本院九十年十
      月十一日訊問筆錄），然告訴人在無不能告訴之情形下，竟遲至同年十二月七
      日始具狀向臺灣臺北地方法院檢察署提出告訴等情，亦據告訴人自陳無訛（詳
      同上訊問筆錄），並有偵卷告訴狀上所蓋收狀章戳日期可稽，是告訴人提起毀
      損告訴顯己逾告訴期間。揆之前開說明，應就被告被訴毀損部分依法為不受理
      判決之諭知。
三、原審據以論罪科刑，固非無見，惟：（一）就傷害部分，被告犯罪時間係八十九
    年八月廿七日，原審誤認定為同年月廿五日，已有未洽；且被告行為後，刑法第
    四十一條業已修正，原審未及比較新舊法，亦有未當；（二）毀損部分業已逾告
    訴期間，原審未為不受理判決，而逕為有罪之實體判決，亦有違誤。被告上訴意
    旨否認犯罪，雖無理由，然原判決既有前述可議，仍屬無可維持，應由本院予以
    撤銷改判。爰審酌被告與告訴人係夫妻，猶因細故毆打，且嗣後否認犯行，難認
    有悔意，惟尚無前科，有臺灣高等法檢察署刑案紀錄簡覆表在卷可按，且告訴人
    所受傷害尚屬輕微，及被告犯罪動機、目的、手段等一切情狀，量處如主文第二
    項所示之刑，並依刑法第四十一條第一項規定諭知易科罰金之折算標準。另就被
    訴毀損部分諭知不受理之判決。
據上論斷，應依刑事訴訟法第四百五十五條之一第一項、第三項、第三百六十九條第
一項前段、第二項、第三百六十四條、第二百九十九條第一項前段、第三百零三條第
三款，刑法第二條第一項前段、第二百七十七條第一項、第四十一條第一項，罰金罰
鍰提高標準條例一條前段、第二條，判決如主文。
本案經檢察官乙○○到庭執行職務
中      華      民      國    九十      年     十二     月     十四     日
                                      臺灣臺北地方法院刑事第八庭
                                          審判長法  官  王淑滿
                                                法  官  鄭佾瑩
                                                法  官  宋松璟
右正本證明與原本無異。
如不服本判決，應於判決送達後十日內向本院提出上訴狀(應抄附繕本)。告訴人
或被害人如對於本判決不服者，應具備理由請求檢察官上訴，其上訴期間之計算
係以檢察官收受判決正本之日期為準。
                                          書記官    楊文祥
中      華      民      國    九十      年     十二     月     十四     日
附錄本案論罪科刑法條：
刑法第二百七十七條
傷害人之身體或健康者，處三年以下有期徒刑、拘役或一千元以下罰金。
犯前項之罪因而致人於死者，處無期徒刑或七年以上有期徒刑，致重傷者，處三年以
上、十年以下有期徒刑。


司法院資訊處製作；財團法人民間司法改革基金會備份。
